【裁判字號】    98,審交易,160
【裁判日期】    980828
【裁判案由】    過失傷害
【裁判全文】
臺灣桃園地方法院刑事判決           98年度審交易字第160號
公  訴  人  臺灣桃園地方法院檢察署檢察官
被      告  乙○○
上列被告因過失傷害案件，經檢察官提起公訴（98年度偵字第75
15號），本院判決如下：
    主  文
乙○○因過失傷害人，處有期徒刑肆月，如易科罰金，以新臺幣
壹仟元折算壹日。
    事  實
一、乙○○於民國97年5 月29日18時許，騎乘牌照號碼F5Z-782
    號重型機車，沿桃園縣大園鄉○○○路由埔心往大園方向行
    駛於內側車道，行經桃園縣大園鄉○○○路178 號前，欲左
    轉彎而左偏靠近中央分向線時，本應注意轉彎車應讓直行車
    先行，而依當時當時天候晴、日間自然光線、視距良好，路
    面為乾燥、柏油道路，亦無缺陷及障礙物等情，並無不能注
    意之情事，竟疏未注意及此，適有無照駕駛且未注意車前狀
    況之甲○○○騎乘牌照號碼IBC-627 號重型機車，沿上開路
    段同向行駛於乙○○左後方，兩車因而發生碰撞，致甲○○
    ○人車倒地，受有左側脛股平台及脛骨骨幹粉碎性骨折之傷
    害。
二、案經甲○○○訴由臺灣桃園地方法院檢察署檢察官偵查起訴
    。
    理  由
一、訊據被告乙○○固坦承確實有上開肇事情形，惟矢口否認有
    何過失，辯稱：伊當時係直行，係被害人未保持安全距離，
    伊並無過失云云。惟查：
    (一)被告有於前揭時、地駕車肇事，致被害人因而受傷等情，
      除據被害人於警詢、檢察官偵查及本院調查時指述明確外
      ，復有敏盛綜合醫院診斷證明書、道路交通事故現場圖、
      道路交通事故調查報告表(一)、(二)、現場照片、臺灣省桃園
      縣區車輛行車事故鑑定委員會鑑定意見書等件附卷可稽，
      堪認屬實。
    (二)被告固以前詞置辯，惟按汽車（含機器腳踏車）行駛至交
      岔路口，其行進、轉彎，應依下列規定：…七、轉彎車應
      讓直行車先行，道路交通安全規則第102 條第1 項第7 款
      定有明文。經查，現埸遺有刮地痕2 條，該2 條刮地痕自
      被告行車方向觀之均係呈左斜走向，此有上開道路交通事
      故現場圖、現場照片附卷可考，又自雙方行車時之相對位
      置及車損狀況而言，被告係行駛於告訴人右前方，而被告
      車損位置係在機車左後側，告訴人車損位置則係在機車右
      前側，再被告分別於檢察官偵查及本院審理中稱：我行駛
      內線道，在麥當勞要左轉彎；我一開始就有打方向燈，我
      始終沒有發現告訴人車輛存在（見97年度他字第14432 號
      案卷第144 頁及本院卷98年8 月12日之審判筆錄），足認
      被告當時係處於左轉行進中，因未讓直行之告訴人先行，
      告訴人閃躲不及，自左後方追撞被告機車，致雙方人車倒
      地，因機車倒地後尚餘有向左之分力，而造成左斜走向之
      刮地痕，且自被告機車左後側遭追撞情形而言，若其自身
      沒有向左行駛，則其受有來自左後方告訴人追撞之力量，
      其刮地痕理應呈右斜走向，而非如前所述之左斜走向。另
      案發當時天候晴、日間自然光線、視距良好，路面為乾燥
      、柏油道路，亦無缺陷及障礙物，依被告之智識、能力，
      並無不能注意之情事，此有道路交通事故調查報告表(一)在
      卷足憑，被告竟疏未注意後方直行而來之告訴人，致告訴
      人避煞不及而生碰撞，足認被告有轉彎車
      未讓直行車先行之過失至明。準此，被告前開所辯，自無
      可採，其應負過失罪責甚明。
    (三)告訴人因本件事故，受有左側脛股平台及脛骨骨幹粉碎性
      骨折之傷害，有敏盛綜合醫院診斷證明書在卷足按。堪認
      告訴人所受傷害間與被告前開駕駛之過失行為有相當因果
      關係。綜上，本案被告所為之犯行事證明確，應依法論科
      。
    (四)另按汽車行駛時，駕駛人應注意車前狀況，並隨時採取必
      要之安全措施，此為道路交通安全規則第134 條第3 款所
      明定。是依上開規定，告訴人駕駛上開機車未充分注意車
      前狀況，避煞不及而與被告所騎乘之車輛發生撞擊，足見
      告訴人對於本件車禍事故之發生，亦與有過失，然告訴人
      之過失並不能解免被告之過失，而無礙於被告上開過失傷
      害責任之認定，附此敘明。
二、核被告所為，係犯刑法第284 條第1 項前段之過失傷害罪。
    爰審酌被告騎乘機車，轉彎時未讓直行車先行，因而肇事之
    過失情節非輕，造成告訴人之傷害情形，惟告訴人亦未注意
    車前狀況而與有過失，被告犯後否認犯罪之態度，且迄未與
    告訴人達成和解或賠償損害，暨被告尚無不良素行等一切情
    狀，量處如主文所示之刑，並諭知易科罰金之折算標準。
據上論斷，應依刑事訴訟法第273 條之1 第1 項、第299 條第1
項前段，刑法第284 條第1 項前段、第41條第1 項前段，刑法施
行法第1 條之1 第1 項、第2 項前段，判決如主文。
本案經檢察官丁俊成到庭執行職務。
中    華    民    國    98    年    8     月    28    日
                      刑事庭  法  官  林靜梅
以上正本證明與原本無異。
如不服本判決應於收受判決後10日內向本院提出上訴書狀，並應
敘述具體理由。其未敘述上訴理由者，應於上訴期間屆滿後20日
內向本院補提理由書 (均須按他造當事人之人數附繕本)「 切勿
逕送上級法院」。
                              書記官  施春祝
中    華    民    國    98    年    8     月    28    日
附錄論罪科刑依據之法條：
中華民國刑法第284條第1項（過失傷害罪）
因過失傷害人者，處6月以下有期徒刑、拘役或5百元以下罰金，
致重傷者，處 1 年以下有期徒刑、拘役或 5 百元以下罰金。


司法院資訊處製作；財團法人民間司法改革基金會備份。
